【裁判字號】    89,訴,562
【裁判日期】    890913
【裁判案由】    偽造文書
【裁判全文】
臺灣桃園地方法院刑事判決                          八十九年度訴字第五六二號
    公訴人  臺灣桃園地方法院檢察署檢察官
    被  告  丙○○
右列被告因偽造文書案件，經檢察官提起公訴（八十九年度偵字第三七四七號），本
院判決如左：
        主  文
丙○○共同連續明知為不實之事項，而使公務員登載於職務上所掌之公文書，足以生
損害於公眾，累犯，處有期徒刑拾月。扣案之台灣桃園地方法院檢察署受保護管束人
尿液採驗登記卡上「乙○○」相片及「觀護人八十八年十月二十日丁○○」印文各壹
枚及未扣案之「觀護人丁○○」圓戳章壹枚均沒收。
        事  實
一、丙○○曾於民國八十四年間因麻醉藥品管理條例案件，經本院於八十四年十月二
    十八日判處有期徒刑七月，並經台灣高等法院於八十五年一月十八日撤銷改判仍
    為有期徒刑七月，於八十五年九月二十六日縮刑執行完畢。
二、丙○○於八十八年間因違反毒品危害防制條例案件，經本院裁定送觀察、勒戒後
    ，認有施用毒品傾向，再經本院裁定送強制戒治，猶不知悔改，竟於停止強制戒
    治付保護管束期間，因畏懼定期至台灣桃園地方法院檢察署觀護人室報到所採集
    之尿液，被檢測出毒品陽性反應，而遭撤銷停止強制戒治，願以每次驗尿新台幣
    （下同）二千元代價，與姓名年籍不詳綽號「冬瓜」之成年男子及乙○○（均未
    據起訴，起訴書將乙○○綽號「阿敬」誤繕為「阿放」），基於行使變造特種文
    書及使公務員登載不實事項於公文書之概括犯意聯絡，丙○○於八十八年十月二
    十日，在台灣桃園地方法院院區內，提供甫由甲○丁○○觀護人黏填丙○○相片
    於同年七月二十一日製發之台灣桃園地方法院檢察署受保護管束人尿液採驗登記
    卡之特種文書（下稱採驗登記卡），交由乙○○將採驗登記卡上丙○○相片換貼
    自己相片，並蓋用綽號「冬瓜」男子提供日前在台灣某不詳處所，偽刻「觀護人
    丁○○」之圓戳章一枚，偽造「觀護人八十八年十月二十日丁○○」印文一枚，
    變造採驗登記卡後，乙○○向甲○採尿員出示前開採驗登記卡予以行使，足以生
    損害於台灣桃園地方法院檢察署監管停止強制戒治付保護管束之受處分人之正確
    性，並在「台灣桃園地方法院檢察署施用毒品犯受保護管束人採尿報到編號表」
    及「台灣桃園地方法院檢察署受保護管束人（被告）尿液檢體監管紀錄表」（下
    稱報到編號表及監管紀錄表）上簽署丙○○之署押及印文，使台灣桃園地方法院
    檢察署採尿員，誤將丙○○已到案採尿之不實事項，登載在職掌之前開報到編號
    表、監管紀錄表上，並承前開犯意聯絡，分別於八十八年十月二十五日、同年十
    一月一日、十一月八日、十一月十七日、十一月二十二日，依循前開手法完成驗
    尿程序，最後一次於同年十二月十三日上午某時驗尿後，足以生損害於台灣桃園
    地方法院檢察署監管停止強制戒治付保護管束受處分人驗尿之正確性，經丁○○
    觀護人識破乙○○頂替丙○○驗尿上情，丙○○、乙○○及綽號「冬瓜」紛紛逃
    離現場，嗣丙○○於當日下午向丁○○觀護人自白頂替驗尿等情。案發後丙○○
    逃匿，經本院發佈通緝，於八十九年七月十一日下午二時十分許，在桃園縣龜山
    鄉○○村○○街二０七號，為警緝獲。
三、案經台灣桃園地方法院檢察署觀護人報請台灣桃園地方法院檢察署檢察官自動檢
    舉偵查起訴。
        理  由
一、右揭事實，迭據被告丙○○於偵查中及本院審理時供承不諱，核與證人即觀護人
    丁○○於本院訊問時證述情節相符（見本院八十九年五月九日訊問筆錄），而被
    告委請有犯意聯絡之共犯乙○○，分別於八十八年十月二十五日、同年十一月一
    日、十一月八日、十一月十七日、十一月二十二日及十二月十三日，至甲○觀護
    人室出示換貼相片之變造採驗登記卡，並在報到編號表及監管紀錄表簽署丙○○
    之署押及指印（見偵卷第二十八頁、二十九、三十三、三十四、三十七、三十八
    、四十一、四十二、四十五、四十六、四十九、五十、五十五、七十九頁），經
    本院採集被告之指紋卡，併將前開報到編號表及監管紀錄表，送請內政部警政署
    刑事警察局指紋鑑定結果，與乙○○存檔之指紋相符，此有該局八十九年八月十
    一日（八九）刑紋字第一一０七一八號暨附八十八年八月八日局紋字第九二一號
    鑑定書及八十九年八月十八日（八九）刑紋字第一一八七五七號函各一紙，附卷
    可憑，且本院向桃園縣警察局調取陳詩口卡照片，經提示供被告指認無訛（見本
    院八十九年九月七日審判筆錄），且與卷附採驗登記卡上「乙○○相片」相同（
    見偵卷第五十七頁），是被告指證「乙○○」即是代其驗尿之綽號「阿敬」男子
    一節，洵堪認定。復有採驗登記卡報到編號表及監管紀錄表，足徵被告自白與事
    實相符。是本件事證明確，被告犯行堪予認定。
二、查採驗登記卡外面記載受保護管束人姓名、年資、執行案號及保護管束期間等資
    料，而裏面則為觀護人登載受保護管束人報到之紀錄，是採驗登記卡僅係台灣桃
    園地方法院檢察署核發作為受保護管束人驗尿登記證明之用，其性質與刑法第二
    百十二條之相類證書相當，被告以換貼「乙○○相片」手法予以變造，再交由乙○○出示代為驗尿，核其所為係犯刑法第二百十六條、第二百十二條之行使變造
    特種文書罪。次查，刑法上所稱之公印，乃指官署所用之印信，表示公務機關或
    機關長官資格及其職務之印信，即俗稱大印或小官章而言（最高法院八十年度台
    上字第三七九七號、八十二年度台上字第三七七一號判決意旨參照），查共犯「
    冬瓜」所偽造「觀護人丁○○」圓戳章，既非表示官署之印信或機關長官之資格
    之小官章，顯非刑法第二百十八條所謂公印文。又被告使台灣桃園地方法院檢察
    署採尿員，誤將其已到案採尿之不實事項，登載在職掌之前開報到編號表、監管
    紀錄表上之事實，核其所為，係犯刑法第二百十四條之使公務員登載不實事項於
    公文書罪。被告與乙○○及「冬瓜」等人所犯前開行使變造特種文書罪及使公務
    員登載不實事項於公文書罪間，有犯意聯絡及行為分擔，均為共同正犯。被告與
    共犯「冬瓜」偽造「觀護人丁○○」圓戳章，進而在採驗登記卡上偽造「觀護人
    八十八年十月二十日丁○○」印文，其偽造印章之低度行為為偽造印文之高度行
    為所吸收，而偽造印文為變造特種文書之部分行為，其變造之低度行為為行使之
    高度行為所吸收，均不另論罪。公訴意旨認應依刑法第二十九條教唆犯規定論處
    刑法第二百十一條之變造公文書及第二百十八條之偽造公印文罪，尚有未洽，惟
    起訴事實相同，爰依刑事訴訟法第三百條規定，變更起訴法條。又公訴人起訴之
    事實雖未敘及被告使公務員登載不實事項於公文書罪犯行，然該部分事實與公訴
    人起訴之事實既具有裁判上一罪關係，應為起訴效力所及，本院自得一併審究。
    而共犯乙○○既經被告同意在前開報到編號表、監管紀錄表簽署被告之署名，自
    無刑法第二百十七條第一項之「偽造」署押罪適用，惟公訴人認此部分與前開已
    起訴論罪科刑部分，有裁判上一罪關係，不另為無罪之諭知。又查，被告先後多
    次行使變造特種文書及使公務員登載不實事項於公文書之犯行，時間緊接，犯罪
    構成要件相同，顯係基於概括犯意為之，應依刑法第五十六條連續犯規定論以一
    罪，並加重其刑。而被告所犯前開二罪間，有方法結果之牽連關係，依刑法第五
    十五條規定，從一重之使公務員登載不實事項於公文書罪處斷。末查，又被告曾
    犯有如事實欄一所載之前科紀錄及執行情形，此有台灣桃園地方法院檢察署刑案
    資料查註紀錄表一紙在卷可憑，其於執行完畢後五年之內再犯有期徒刑以上本案
    之罪，為累犯，應依刑法第四十七條規定加重其刑，並加遞重之。爰審酌被告未
    能戒斷毒品，竟於停止強制戒治付保護管束期間，為逃避毒品尿液之查驗，不惜
    以金錢串謀共犯乙○○等人頂替驗尿，破壞毒品保護管束之制度，惟事後尚悔悟
    供承犯行及犯後態度尚佳等一切情狀，量處如主文所示之刑，以資懲儆。
三、扣案之台灣桃園地方法院檢察署受保護管束人尿液採驗登記卡上「乙○○」相片
    一枚，係共犯乙○○所有供被告犯罪所用之物，依刑法第三十八條第一項第二款
    規定沒收。而採驗登記卡上「觀護人八十八年十月二十日丁○○」印文一枚及未
    扣案之「觀護人丁○○」圓戳章一枚，分屬偽造之印文及印章，應依刑法第二十
    九條規定諭知沒收。至於，丙○○署押及指印部分，既係共犯乙○○經丙○○同
    意所簽署之署名，顯非屬偽造之署押，公訴人聲請宣告沒收，容有誤會。
四、至於共犯乙○○部分，業經本院將報到編號表、監管紀錄表送請內政部警政署刑
    事警察局鑑驗指紋比對無訛，此部分應由檢察官依法偵辦。
據上論斷，應依刑事訴訟法第二百九十九條第一項前段、第三百條，刑法第二十八條
、第五十六條、第二百十六條、第二百十二條、第二百十四條、第五十五條、第四十
七條、第二百十九條、第三十八條第一項第二款，罰金罰鍰提高標準條例第一條前段
，判決如主文。
本案經檢察官何祖舜到庭執行職務。
中      華      民      國    八十九    年      九      月     十三     日
                              臺灣桃園地方法院刑事第二庭
                                  法    官    傅  中  樂
右正本證明與原本無異。
如不服本判決，應於判決送達後十日內，向本院提出上訴狀。
                                  書 記 官    梁  麗  雲
中      華      民      國    八十九    年      九      月     十八     日
附論罪科刑依據之法條：
刑法第二百十六條
行使第二百十條至第二百十五條之文書者，依偽造、變造文書或登載不實事項或使登
載不實事項之規定處斷。
刑法第二百十二條
偽造、變造護照、旅券、免許證、特許證及關於品行、能力、服務或其他相類之證書
、介紹書，足以生損害於公眾或他人者，處一年以下有期徒刑，拘役或三百元以下罰
金。
刑法第二百十四條
明知為不實之事項，而使公務員登載於職務上所掌之公文書，足以生損害於公眾或他
人者，處三年以下有期徒刑、拘役或五百元以下罰金。


司法院資訊處製作；財團法人民間司法改革基金會備份。
